【裁判字號】    94,重勞訴,33
【裁判日期】    950619
【裁判案由】    確認僱傭關係存在等
【裁判全文】
臺灣臺北地方法院民事判決            94年度重勞訴字第33號
原      告  甲○
訴訟代理人  蕭偉浚律師
被      告  保德信國際人壽保險股份有限公司
法定代理人  庚○○○
訴訟代理人  丙○○
                      樓
            乙○○
訴訟代理人  陳金泉律師
            葛百鈴律師
            李瑞敏律師
上列當事人間請求確認僱傭關係存在等事件，經本院於民國95年
5月22日言詞辯論終結，判決如下：
    主      文
確認原告與被告間之僱傭關係存在。
被告應給付原告新台幣貳萬壹仟零伍拾捌元，及自民國94年9月
16日起至清償日止，按週年利率5%計算之利息，並應自民國94年
10月1日起至原告復職之日止，於每月15日給付原告新台幣捌萬
壹仟陸佰元，暨於每年6月24日及12月24日各給付原告新台幣捌
萬壹仟陸佰元，及於各期應給付之次日起至清償日止，按週年利
率5%計算之利息。
原告其餘請求駁回。
訴訟費用由被告負擔。
本判決第二項所命給付部分，於原告以新台幣參拾參萬肆仟元為
被告供擔保後，得假執行；但被告如以新台幣壹佰萬壹仟元為原
告預供擔保後，得免為假執行。
原告其餘假執行之聲請駁回。
    事實及理由
一、本件原告起訴主張：
（一）原告自民國79年8月1日起任職被告公司，迄今已逾15年，
      期間均盡忠職守，歷年考評均符合被告公司要求，詎被告
      公司於94年8月23日以資深副總己○○已不需原告擔任秘
      書為由，原告可選擇至總務部門工作，但每月工資降為新
      台幣（下同）40,000元，但原告不同意，被告隨即終止系
      爭僱傭關係。原告已委請遠東聯合法律事務所以94年9月2
      日遠浚字第94124號函，要求被告公司回復原告工作權，
      並表示願意繼續提供勞務，惟被告公司於94年9月7日以（
      94）保字第354號函，拒絕原告一切請求。
（二）被告依勞動基準法（下稱勞基法）第11條第4款規定資遣
      原告，顯然與法有違。被告公司內部之法令遵循工作室原
      本係由稽核暨法令遵循部門負責處理（由資深副總己○○
      負責），惟因部門工作量繁重，被告始將該部門分割成稽
      核部與法令遵循辦公室，由法令遵循辦公室專責處理法令
      遵循工作（亦由資深副總己○○負責）。故被告公司內部
      關於法令遵循業務之性質及內容並無任何變更，且均係由
      資深副總己○○負責。再被告公司之營業項目、產品種類
      或生產技術之變更亦均未因法令遵循辦公室之成立而有所
      更動。又被告公司執行部尚有秘書職缺，當可將此需求合
      併由原告負責，被告不為此處理卻將原告予以資遣，顯與
      勞基法第11條第4款「有減少勞工之必要」之要件不符。
（三）被告依勞基法第11條第5款規定資遣原告，亦與法不符。
      被告雖稱原告不會製作PowerPoint文件，並稱訴外人己○○所需之PowerPoint 文件均係要求其他祕書人員製作云
      云。惟事實上，己○○所需之PowerPoint文件均由原告製
      作，並無由其他祕書人員代為製作之情事。被告又稱原告
      繕打文件能力有嚴重問題，不足勝任祕書工作云云。惟若
      原告確有被告所指不會製作PowerPoint文件工作能力不足
      之情形，被告為何未在原告年度考績表中記載該情事，反
      而給予原告考績分數三分符合期待之成績。被告又稱原告
      不具處理電子郵件收發能力部分。原告擔任祕書工作一年
      多來所收發之電子郵件不知凡幾，其中僅有被告所稱之二
      次失誤，其餘電子郵件之處理均無問題，可證原告確實具
      有良好處理電子郵件收發之能力。另原告任職被告公司長
      達15年，且任職之初即係擔任祕書乙職，要無可能不知各
      部門職掌而有被告所指無法處理公文發送工作之情形，原
      告僅有約百分之一之公文需要請教己○○。又原告至被告
      公司任職後，先後擔任祕書及總務之工作，可證原告對於
      祕書及總務採購工作均有專長，被告資遣原告前曾公開徵
      求祕書人員，並自陳總務部門尚有職缺，故被告公司內部
      尚有可安置原告之工作。
（四）爰聲明求為：1、確認原告與被告間之僱傭關係存在；2
      、被告應自94年8月24日起至准許原告復職之日止，除按
      月於每月15日給付原告81,600元外，並應於每年6月24日
      及12月24日各再給付81,600元，及自各期應給付之次日起
      至清償日止，按週年利率5%計算之利息；3、第2項請求部
      分，原告願供擔保，請准宣告假執行。
二、本件被告則以：
（一）原告（Faye）於79年8月間受僱被告公司，擔任主管秘書
      乙職，後轉任總務部門，再於93年6月1日擔任資深副總經
      理己○○（Simon）秘書乙職。因原告從未思及對自己基
      本電腦能力之加強，致原告基本電腦文書處理能力相當不
      足，如原告不會製作POWERPIONT，無法協助主管完成
      Presentation Material，此為原告之主要工作，己○○
      必須經常商請其他秘書代為處理，造成工作上諸多未便。
      復加上原告甲○經常發生基本文書處理繕打錯誤、重要電
      子郵件與公告傳遞錯誤等情形，即使其主管不厭其煩予以
      糾正，仍未見改善。原告顯然已存在主觀上及客觀上無法
      勝任工作之情事。
（二）因原告不能勝任電腦檔案處理工作，被告公司遂請原告將
      大部分工作內容改為公文件之發送，即被告公司之主管機
      關對相關法令頒布遵循、問題函詢，後續管理、陳報、函
      覆之函文，由原告將被告之分門別類函送各相關內部單位
      請其處理。惟就此運作方式，被告公司嗣後評估仍認為內
      部控管上有所不足，遂自94年8月1日起另成立法令遵循辦
      公室，交由專人分析、函覆主管機關之諮詢，且如有發交
      各部門處理者，同時由該法令遵循辦公室向各部門追蹤處
      理進度，以達法令遵循事項處理之完善與妥適，故被告公
      司已有業務性質變更之情事。又因原告並未具備上述任何
      關於法令遵循之技能，而被告亦不需專人僅負責發送文件
      職務，故原告之原工作項目已大幅刪減，而僅剩下約百分
      之十五之工作量。再加上原告對於其所負責協助之己○○
      副總之秘書工作，委實無法勝任，被告公司經考量原告年
      資，數度詢問各部門是否有其他職務空缺以便安排原告轉
      職，僅餘總務部門願意接受原告調任。然原告於94年8月
      17日及同年8月23日分別詢問被告上開職務調動或離職之
      意願，原告均表明不願意接受調職亦不願意申請離職，被
      告公司不得已只能於同日即94年8月23日依勞基法第11 條
      第4款：「業務性質變更，有減少勞工之必要，又無適當
      工作可供安置者。」及第5款：「勞工對於所擔任之工作
      確不能勝任時」規定資遣原告，同時依法核算原告之薪資
      及應領之資遣費與預告工資等共計1,572,585元，匯入原
      告公司帳戶予以給付。
（三）就原告考核成績觀之，93年度原告直屬主管己○○所負責
      評等考績之員工人數共7人，考績分數為4分者有5人，3.5
      分者有1人，而原告考績分數為3分，為該主管所評打考績
      分數最低者。至94年年中考績之評打，原告所屬主管己○○副總亦敘明原告文書處理之正確性應加強、原告與其他
      部門主管與同仁之相處應予改善，並一再指明原告每月領
      有8、9萬元之高薪，職場作為應對應其所支領報酬，提醒
      原告應主動學習、具備基本且正確文書處理之能力，以維
      持報酬、職務內容相符，均足以證明原告在工作能力部分
      ，實無法符合被告公司需求。又原告於79年受僱被告公司
      之際，已先擔任秘書工作，惟於85年以後原告即至總務部
      門工作，至93年間，因原告薪資與工作內容不相當，且造
      成總務部門內部管理問題，遂將原告調任為秘書工作。故
      原告對秘書工作原應十分熟稔，卻無法妥善擔任秘書工作
      ，原告自有對於所任工作不能勝任之事由等語，資為抗辯
      。而聲明求為原告之訴及假執行之聲請均駁回；如受不利
      判決，願預供擔保，請准宣告免為假執行。
三、查被告係經營保險業，為兩造所不爭，故被告係屬依勞基法
    第3條第1項第8款及行政院勞工委員會86年10月31日台（86
    ）勞動一字第047494號函規定應自87 年4月1日起適用勞基
    法之行業。原告受僱被告擔任資深副總己○○秘書，係在被
    告指揮監督下提供勞務，為兩造所不爭，故兩造間系爭僱傭
    契約係屬勞基法第2條第6款規定之勞動契約而有勞基法之適
    用（最高法院89年度台上字第1301號判決要旨參照）。又原
    告主張兩造間之僱傭關係存在，為被告所否認，而兩造間之
    僱傭關係是否存在，影響原告是否為被告公司勞工之法律上
    地位，原告私法上地位自有受侵害之危險，原告本件確認之
    訴，有法律上利益。先予敘明。
四、次查原告（英文名字Faye）自78年8月1日起受僱被告公司，
    嗣於93年6月1日自總務部門調任執行部擔任資深副總己○○
    （英文名字Simon）秘書，被告於每月15日給付原告每月工
    資81,600元，原告工作內容包括：1、協助法令遵循主管處
    理各項事務，如單純公文發送處理、懲處案件報表彙總等，
    此部分工作量占原告總工作量45%；2、協助主管處理各項事
    務，包括行程安排及剪報翻譯等，此部分工作量所占比例為
    30%；3、協助企業延續計劃 (BCP)，佔總工作量10%；4、秘
    書工作，占原告工作量之15%。被告公司於94年8月1日成立
    法律遵循辦公室，由己○○負責。被告公司於94年8月23日
    依勞基法第11條第4款及第5款規定終止系爭勞動契約。原告
    工資90年1月起被告即未加以調漲工資之事實，為兩造所不
    爭，並有被告94年8月26日存證信函、原告94年9月2日存證
    信函、被告94年9月7日存證信函、原告薪資及資遣費計算表
    、被告94年7月25日組織異動函、被告公司組織圖、中華商
    業銀行綜合存款存摺各乙份為證（見本院94年度北勞調字第
    185號卷第11頁至第16頁、本院卷第21頁至第27頁、第221
    頁）。茲本件應予審究者為：1、原告是否有對於所擔任之
    工作不能勝任；2、被告公司是否有業務性質變更，有減少
    勞工之必要，又無適當可供安置原告？
五、經查：
（一）按非有雇主之業務性質變更，有減少勞工之必要，又無適
      當工作可供安置時：或勞工對於所擔任之工作確不能勝任
      時，雇主不得預告終止勞動契約，勞動基準法第11條第4
      款及第5款分別定有明文。所謂業務性質變更，係指雇主
      考量工商發展與勞動市場之條件與變化，在必要與合理程
      度內，所為之經營或生產組織上之改變或調整之措施，包
      括產品種類或生產技術等項，出於經營決策與生存所需，
      雇主對於其所經營業務之全部或一部業務種類關於質方面
      之變更。又勞基法第11條第5款之規範目的在於當勞工提
      供之勞務，無法達成雇主透過勞動契約所欲達成之客觀上
      合理經濟目的時，無法期待一合理雇主繼續該勞動契約，
      應允許雇主終止勞動契約，而勞工所提供之勞務不能達到
      雇主依該勞動契約客觀上合理經濟目的，其事由包括勞工
      在客觀上之學識、品行、能力、身心狀況不能勝任工作，
      及勞工主觀上能為而不為，可以做而無意願做，違反勞工
      應忠誠履行勞務給付之義務（最高法院92年度台上字353
      號判決要旨參照）。
（二）查原告於93年6月1日調職前後之主管，包括Executive &
      Secretaries部門主管訴外人扶敏貞及資深副總己○○，
      對於原告93年1月至11月之工作表現，均認為原告均能達
      到績效目標，且對於原告職能各方面表現包括概念思考-
      深思熟慮、勇氣-做正確的事、領導能力-將組織成功視為
      個人責任、成果導向-完成工作、主動性-尋求不斷進步的
      方法、資訊搜尋能力-不斷學習、合作精神-相互合作尋求
      更好的結果、組織意識-瞭解整體狀況等方面，原告總務
      部門前後任主管均給予原告3分之評價，依被告公司之評
      分標準，3分至3.5分係指達到期望，此員工的工作表現通
      常能達到，且偶爾超過其績效目標，並能掌握該職位所需
      之職能，有原告93年度績效評估表乙份附卷可查（見本院
      卷第29頁至第37頁）；再被告公司總務部門之主管張賢俊
      對於原告91年及92年6月至11月、92年12月至93年4月之工
      作表現整體評估，包括員工個人績效目標的實現狀況、個
      人發展計劃中的發展目標實現、重要職能表現及專業職能
      表現，分別給予原告3分或3.5分之評價，有原告92年度績
      效評估表、原告93年中績效評估表、原告91年績效目標考
      核表及原告考績整理表各乙份附卷可參（見本院卷第112
      頁至第120頁、第121頁及第131頁至第139頁、第140頁至
      第147頁），而所謂3分及3.5分係指該員工工作表現已達
      公司之期待要求，已如前述，故原告於93年11月以前之工
      作表現，均達被告公司要求之標準。再原告94年1月至同
      年6月，關於協助Compliance Officer處理各項事務包括
      每日公文處理、法院公函、C&E報表製作與檢視、各式報
      表製作、制示作業書面化、各項報告於繳交PII之前兩日
      呈Compliance確認、季報告應與月報告相互比對確認無誤
      ，並於第二季完成各項報告之作業流程手續、PII Audit,
      Compliance人員訪台安排、協助副總處理各項事務、簡報
      翻譯、費用報支、Monthly Report催收、處理於每月初向
      副總轄下同仁收取相關報告，於八號前彙編整理呈交副總
      、協助BCP處理各項事務及秘書室工作等方面，除作業流
      程手冊尚未完成延至第三季完成外，其餘均已圓滿完成，
      業經原告主管己○○在原告94年中績效考核表上記載明確
      （見本院卷第107頁至第111頁），證人己○○亦到場證稱
      ：「（原告訴訟代理人：原告是否曾拒絕處理你交辦事務
      ？）沒有」、「（原告訴訟代理人：你剛才所說上開不正
      確的文字繕本 (應為「寫」之誤)原告是否有改進？）有
      改善，…」、「（法官：秘書是否也有績效問題？）…原
      告收發公文部分我沒有特別意見，就是收發而已」（見本
      院卷第203頁及第200頁至第201頁），故原告主管己○○
      認為原告在繕打之正確性部分已有進步，且原告對於主管
      己○○交辦事務並不會拒絕，己○○復對原告收發公文之
      能力亦無意見。原告在打字正確性方面既已改善，而原告
      主管給予原告93年度之考評積分為3分，已如前述，則原
      告94年之表現應較93年度為優。堪認原告於94年8月23日
      終止系爭勞動契約時原告之工作表現應符合被告公司之期
      待要求，自難認被告不能達到其依系爭勞動契約可取得之
      客觀上合理經濟目的，自與勞基法第11條第5款規定之不
      能勝任工作之要件不符。
（三）被告雖抗辯原告93年度之考績並非己○○評等，證人己○○亦到場附和被告陳述（見本院卷第204頁），惟原告93
      年度績效評估表，業經證人己○○在主管欄書寫其英文名
      字，此觀原告93年度績效評估表第6頁記載可知（見本院
      卷第37頁），堪認原告93年度之工作表現已經證人己○○
      評比。被告又抗辯依原告所得之3分考績分數係屬己○○
      所打考績中最低者，且己○○係為顧及原告顏面而給予原
      告及格分數，原告工作表現實難達到原告每月領取81,600
      元工資之價值。惟查，被告公司所定評分3分之定義為工
      作表現符合公司期望，已如前述，且證人即被告公司人力
      資源部、總務部協理辛○○到場證稱：「（法官：每年在
      你們公司考績未滿3的人數多少？）…沒有達到3就會進入
      輔導階段」、「按照我們公司規定，考績在3分以下要做
      壹個改善」（見本院卷第205頁），另證人即曾任被告公
      司會計副理丁○○到場證稱：「我們公司每年都會幫員工
      打考績。連續二年2.5要進入改善計畫。員工無法達到標
      準就會打2.5。一般3分以上表示這個員工是適用的」（見
      本院卷第235頁），故被告公司員工即使得分在2.5分以下
      者，被告尚不能逕予解僱，必須進入輔導階段，更何況原
      告之整體考評分數為3分以上，足認原告工作表現符合被
      告公司之期待。又被告公司並不能證明其公司之任職員工
      乃至於由己○○評定考績之員工，必有不能勝任工作者，
      則縱如被告所述，原告之整體考評分數為己○○評定之分
      數中最低者，仍不能因此認定原告不能勝任工作。再原告
      自90年1月起即未再調漲原告工資，已如前述，而依被告
      對原告於93年11月以前之整體工作能力考評結果均達3分
      以上，符合被告公司期待，已如前述，可見被告公司認為
      依原告之工作表現符合其每月領取之工資計81,600元，若
      被告認為原告工作表現未達其領取每月工資之價值，應於
      年終時將原告整體工作表現評分列於2.5分以下接受被告
      公司輔導，而原告於94年1月以後之工作表現復較93年改
      進，已如前述，堪認原告94年1月至被告終止系爭勞動契
      約時之工作表現亦符合其領取每月工資81,600元之價值。
      至被告所云原告主管己○○係為顧及原告顏面而給予其及
      格分數部分。惟被告公司對於原告考評分數之給予，既已
      明定必須視員工之個人績效實現、個人發展計劃、重要職
      能表現等給予適當評分，已如前述，原告主管己○○於評
      分時理應依此標準予以評定，且主管對於所屬員工之考評
      分數會影響被告公司是否調漲員工薪資及其漲幅，亦據證
      人己○○證述明確（見本院卷第201頁），則己○○於評
      定原告年終績效表現時，自不會將非屬考評時應考慮之會
      造成員工難堪乙項，列入考量，被告以原告主管己○○係
      為顧及原告顏面而給予原告及格分數，自與被告公司規定
      不符。至己○○於原告93年度主管評語欄雖記載：「文件
      製作之正確性，工作上之主動性，及專業技巧仍有加強與
      改善空間」（見本院卷第36頁），及94年中績效考核表之
      評語記載：「為提供Faye（原告）的價值，賦予較為與其
      薪酬/職等相符的責任，但Faye未能積極主動學習並具備
      職能/知識，仍限定自己為秘書角色，僅做文書處理，然
      錯誤多，且秘書基本技能（如Power Point等)未臻完善，
      致貢獻度難與薪酬/職等相符。徵詢多位曾與其合作之同
      仁，皆表示合作態度不佳」（見本院卷第110頁），但此
      充其量僅能認定原告之文件製作正確性、工作主動性、與
      其他相處及專業技巧方面，有再加強改善進步之空間，但
      不能認定原告各該方面之能力不符被告依系爭勞動契約之
      要求。至己○○上開評語所稱原告對被告公司之貢獻度與
      原告所領薪資不相等乙節，僅為己○○個人主觀判斷，原
      告是否不能勝任工作，仍應以原告整體工作表現而定，尚
      不能僅以己○○個人意見認定原告之工作表現確有不能勝
      任之情。另原告93年度績效評估表上雖稱感謝己○○之包
      容（見本院卷第37頁）等語，然此充其量僅能認定原告自
      認其工作表現不完美，但不能認定原告之工作表現已達不
      符被告依系爭勞動契約可得之客觀經濟利益。被告抗辯原
      告既感謝己○○之包容，可見原告亦認其有不能勝任工作
      之情形，仍無可取。被告又稱其公司人員雖有獲得3.5分
      以上分數者，被告公司基於整體人力考量仍協調其自請離
      職云云，惟查被告所稱黃禹及陳心熙，其等是以自請辭職
      之方式與被告公司終止契約關係（見本院卷第166頁及第
      173頁之同意書），自不能以其等離職推認即使年終考評
      成績為3.5分以上，仍有其對於所任工作不能勝任之情事
      。被告上開抗辯，洵無足取。
（四）被告再抗辯原告電腦文書處理能力不足，不會製作
      PowerPoint，基本文書繕打經常發生錯誤、重要電子郵件
      與公告傳遞錯誤及不能將主管機關函文分門別類函送至各
      相關內部單位處理，復不能積極主動處理事務，致其他人
      員不院與原告合作，可見原告確不能勝任所任工作云云。
      查證人己○○到場證稱：「原告對於powerpoint比較不熟
      。可能我第二天早上要的東西，原告不會那個功能作不出
      來，就卡在哪裡。…」（見本院卷第201頁），故原告並
      非不會製作powerpoint，僅是比較不熟練。惟評估原告是
      否可勝任其擔任之秘書工作既包括個人概念思考等上開諸
      項，自不能僅以原告製作powerpoint之能力較為不足，即
      認原告不能勝任其擔任之秘書工作。再由被告提出原告之
      繕打錯誤文書（見本院卷第23頁至第26頁），其共四頁，
      內容約有800至1000個英文單字，其中僅有「area」誤繕
      為「Aarea」，及二個英文月份與日期間未加入空格，及
      「no」誤打為「o」，其錯誤率並不高。再證人即擔任內
      部稽核、審核原告製作之季報、月報之戊○○到場證稱：
      「（原告訴訟代理人：原告製作之後是否需要經過你？）
      …我會確認數字、內容是否正確，還有林副總經理很重視
      編排。」、「（原告訴訟代理人：原告交給你的東西是否
      有錯字連篇或是編排不當的情形？）不會，偶爾才需要修
      改」（見本院卷第248頁），故原告繕打文書之能力並無
      被告所述必須經常校正之情形，自不能僅以原告繕打之文
      書有上開偶然錯誤即認原告不能勝任工作。況證人己○○
      亦證稱原告之文字繕打正確性已有改善，原告既有持續改
      善其文字繕打正確性之狀況，可見原告主觀上亦願意改善
      加強其工作表現。至己○○雖證稱原告之工作表現不符合
      其要求部分。惟由證人己○○所證稱：原告之文字繕打能
      力不能達到正確無誤之基本要求（見本院卷第203頁）等
      語，可知己○○要求之文字繕打能力必須完全正確無誤，
      始能達成其基本要求，惟原告主張其擔任秘書工作必須經
      常繕打文書，為被告所不爭，原告既需經常繕打文書，則
      文字繕打錯誤在所難免，實不能以原告文字繕打未達到完
      全無誤即認原告之文字繕打能力已達不能勝任工作之程度
      。又證人己○○雖證稱：原告經常出錯，其每日均需使用
      紅筆將原告繕打之錯字圈出，必須幫原告進行校對工作（
      見本院卷第201頁之言詞辯論筆錄）部分，惟己○○於93
      年年終給予原告考評分數在完成工作乙項，已給予原告3
      分符合期待要求之分數，若如證人己○○所述其每日均為
      原告校對錯字，己○○至少應於原告93年績效評估表上完
      成工作乙項之評分，反應原告此部分之工作能力，己○○
      既未為此評分，實難認原告確有己○○所述每日繕打之文
      件均有錯字。又原告不爭執其發公文曾有主旨與附件不符
      之疏失，並有將懲戒文件收發錯誤之情形。但被告不能證
      明上開文件有絕不能錯誤之重要性存在，且證人己○○已
      到場證稱：「原告只有發錯一次e-mail」（見本院卷第
      203頁），故原告並非經常犯有上開疏失，且依被告所述
      ，原告所犯上開疏失僅是造成同事間之不便與尷尬。可見
      原告上開疏失對被告公司並未造成重大不利益。況原告主
      管己○○曾有本應僅發給某員工之電子郵件，發給全公司
      600餘人之情事發生，亦經證人己○○證述明確（見本院
      卷第203頁），益認此等發錯電子郵件之錯誤實難以避免
      ，不能僅以原告偶有上開發錯電子郵件之疏失，即認原告
      不能勝任工作。至原告收發主管機關函文、分門別類函送
      各機關之能力，業經證人己○○到場證稱：「對於原告收
      發公文我沒有太大意見，…」、「（原告訴訟代理人：這
      段期間，公文發送有無發生問題？）我不記得有發生問題
      」（見本院卷第203頁至第204頁），故原告處理公文之能
      力尚為主管己○○所接受，並無被告所述不能勝任之情形
      。次查證人林宏到場證稱：其徵詢許多人意見後，得知大
      家不願意交事情交由原告辦理，大家認為原告工作態度較
      為被動（見本院卷第201頁）；證人辛○○亦證稱：其徵
      詢原告曾經任職之總務部，但總務部人員認為原告離職後
      ，該部門已較為團結，不同意原告回任總務部，原告任職
      總務部時，經常將工作交給他人做（見本院卷第205頁）
      等語，故證人己○○及辛○○之所以認定原告工作態度消
      極及導致不團結，均是由他人告知，但由己○○及辛○○
      之證言不能知悉造成他人認知原告工作態度消極及導致不
      團結之原因為何，自不能因此認定原告有未盡其工作職責
      之處。至證人辛○○證稱：原告曾將本應由其主辦之策略
      會議，竟稱其於上午8時半即要離開，請辛○○協助行政
      工作（見本院卷第206頁）等語，惟證人辛○○亦證稱：
      其拒絕原告要求後，原告仍留下來至會議舉辦完畢（見本
      院卷第206頁）等語，則縱認原告有因故必須離開而請辛○○處理行政事務乙節，然原告於遭辛○○拒絕後，仍繼
      續留下處理行政事務，原告對其職責並無怠忽之處，自難
      以此認定原告不能勝任其所任工作。況證人即與原告曾有
      業務接觸及協助之證人丁○○到場證稱：「（原告訴訟代
      理人：原告在你們公事時有無工作遲延導致你們部門困擾
      ？）沒有」、「（原告訴訟代理人：你在跟原告共事時，
      有無發現原告有溝通協調問題？）沒有」、「（原告訴訟
      代理人：」根據你跟原告共事經驗，是否願意原告成為你
      的部門人員？）我認為原告工作態度很正面，我願意接受
      」（見本院卷第235頁至第236頁），另證人戊○○亦到場
      證稱：「…所以這部分工作我要交給原告做，我要教原告
      如何做，我們工作有重疊的部份就是這樣。我教原告的時
      候，我沒有感到原告沒有不喜歡或是不樂意。」、「我跟
      原告相處認為原告應該沒有人際相處問題」、「（原告訴
      訟代理人：是否願意跟原告成為同事？）願意。」（見本
      院卷第247頁至第248頁），故依原告與證人丁○○及戊○○之工作經驗觀之，原告並無被告所稱工作態度消極或導
      致團體不和諧之情形。被告上開抗辯，均無可取。至被告
      抗辯證人戊○○及丁○○離職前被告公司對其評比不佳，
      故其對被告公司有意見，難期其等為公正證述。惟縱如被
      告所述，其等離職前所獲得之評等相對落後。然其等與被
      告公司間並無任何爭執存在，難認其等需要因此為不利於
      被告公司之不實證述，被告此部分抗辯為臆測之詞，不能
      憑取。
（五）被告又抗辯其公司於94年8月1日成立法律遵循工作室，可
      見其公司之業務性質已有變更云云。惟查，被告公司成立
      法律遵循工作室，僅是將原來已存在之稽核部（
      Compliance & Control）分為稽核部（Internal Audit
      Department）及法令遵循辦公室（Compliance Office）
      ，有被告公司94年7月25日函附卷可查（見本院卷第21頁
      ），被告公司將其公司原來之稽核部門業務，分割由稽核
      部及法令遵循辦公室辦理，僅是被告公司原有業務範圍在
      其公司內部為移撥劃分，但被告公司之經營項目仍為保險
      業，乃至於被告公司之法律遵循相關業務，均未改變，被
      告公司並未就其經營或生產組織為質之變更。自與勞基法
      第11條第4項規定之業務性質變更要件不符。被告此部分
      抗辯，仍無可取。
（六）被告於94年8月23日所為之上開終止既與勞基法第11條第4
      款及第5款規定不符，自不合法，兩造間之僱傭關係仍然
      存在。又被告既於93年8月23日為終止勞動契約之表示，
      該終止契約表示雖與勞基法規定不符不生終止系爭勞動契
      約之效力，但已足徵被告對原告為預示拒絕受領勞務之意
      思，原告復將準備提出勞務之事情通知被告，為被告所不
      爭，依民法第235條及第487條規定，被告仍應給付工資與
      原告。查被告係於每月15日給付原告上開月工資81,600元
      ，為原告所不爭，而被告自94年8月24日起即未給付工資
      ，則被告應於94年9月15日給付原告94年8月24日起至同年
      月31日止之工資計21,058元（每月薪資81,600比例
      8/31=21058.06，小數點以下四捨五入），並自94年10月1
      日起至被告通知原告復職之日止，於每月15日給付原告工
      資81,600元。又被告於每年6月24日及12 月24日應再給付
      原告工資81,600元，為被告所不爭（見本院卷第292頁）
      ，則原告主張被告應給付原告21,058元，及自94年9月16
      日起至清償日止，按週年利率5%計算之法定遲延利息，並
      應自94年10月1日起至被告通知原告復職之日止，於每月
      15日給付原告81,600元，暨於每月6月24 日及12月24日各
      給付原告81600元，及於各期應給付之次日起至清償日止
      ，按週年利率5%計算之法定遲延利息，自屬可取。逾此部
      分請求，則屬無據。被告雖抗辯原告於本件事實審言詞辯
      論終結後之工資請求部分，係屬將來不確定之請求，原告
      不得預先請求云云。惟按將來給付之訴，以有預為請求之
      必要者為限，得提起之（民事訴訟法第246條規定參照）
      ，故當事人僅需有預為請求之必要者，即得提起將來給付
      之訴。查原告已於被告94年8月23日終止系爭勞動契約後
      ，以言詞提出勞務，依民法第487條規定即得依兩造間之
      契約關係請求被告工資。又被告既已拒絕受領原告提出之
      勞務，復拒絕給付原告工資，堪認原告有預為請求之必要
      。被告此部分抗辯，仍無可取。
四、綜上所述，原告請求確認原告與被告間之僱傭關係存在；被
    告應給付21,058元，及自94年9月16日起至清償日止，按週
    年利率5%計算之法定遲延利息，並應自94年10月1日起至原
    告復職之日止，於每月15日給付原告81,600元，暨於6月24
    日及12月24 日各給付原告81,600元，及於各期應給付之次
    日起至清償日止，按週年利率5%計算之法定遲延利息，自屬
    可取。至原告其餘之請求，即屬無據，不應准許。
五、兩造其餘主張陳述及所提之證據，經本院審酌後，認均不足
    以影響本判決之結果，均毋庸再予論述，附此敘明。
六、兩造陳明願供擔保，聲請宣告假執行或免為假執行，經核原
    告勝訴部分，合於法律規定，爰分別酌定相當之擔保金額宣
    告之；至原告其餘假執行之聲請，因訴之駁回而失所依據，
    不予准許。
七、據上論結，原告之訴為一部有理由，一部無理由，依民事訴
    訟法第79條、第390條第2項、第392條第2項，判決如主文。
中    華    民    國    95    年    6     月    19    日
                  臺灣臺北地方法院勞工法庭
                          法  官  黃書苑
以上正本係照原本作成。
如對本判決上訴，須於判決送達後二十日之不變期間內，向本院
提出上訴狀。
中    華    民    國    95    年    6     月    19    日
                          書記官  趙郁涵


司法院資訊處製作；財團法人民間司法改革基金會備份。
